【裁判字號】    88,訴,1706
【裁判日期】    890321
【裁判案由】    偽造文書等
【裁判全文】
臺灣臺北地方法院刑事判決                        八十八年度訴字第一七○六號
    公  訴  人  臺灣臺北地方法院檢察署檢察官
    被      告  巳○○
                寅○○
右列被告因偽造文書等案件，經檢察官提起公訴（八十八年度偵字第二一五二五號）
及移送併辦（八十八年度偵字第二七一四○號），本院判決如左：
    主  文
寅○○共同連續行使偽造私文書，足以生損害於他人，處有期徒刑捌月。標單上偽造
之「宏裕公司」、「辰○○」、「卯○○」、「庚○○」、「鄭黃連葉」之署押均沒
收。
巳○○共同連續行使偽造私文書，足以生損害於他人，處有期徒刑拾月；標單上偽造
之「宏裕公司」、「辰○○」、「卯○○」、「庚○○」、「鄭黃連葉」之署押均沒
收。又以加害生命身體之事，恐嚇他人致生危害於安全，處有期徒刑參月，應執行有
期徒刑壹年。標單上偽造之「宏裕公司」、「辰○○」、「卯○○」、「庚○○」、
「鄭黃連葉」之署押均沒收。
    事  實
一、巳○○與寅○○係夫妻關係，自民國八十六年四月十五日起，在臺北市○○區○○路四段六二巷四號三樓住處，由巳○○召集每會新臺幣（下同）二萬元之互助
    會，每月十五日開標，會員含會首巳○○計三十七會，二人因經營生意失敗，竟
    共同基於概之犯意，意圖為自己不法之所有，連續自八十六年四月間起至八十七
    年十月止，在各該會期開標時，分別於標單上偽造會員「宏裕公司」、「辰○○
    」、「卯○○」、「庚○○」、「鄭黃連葉」署押，而投入標匭中而行使之，以
    渠等之名義冒標（實際之日期不詳，每次冒標之金額約在四、五千元間），並於
    各該會期向乙○○、丁○○等各該會期活會會員詐稱係上開之會員得標，致乙○○、丁○○等活會會員陷於錯誤而交付會款，足以生損害於宏裕公司、辰○○、
    卯○○、庚○○、鄭黃連葉、乙○○、丁○○等人，又巳○○上開互助會業已於
    八十七年十二月止會，於八十七年十二月及八十八年一月份並未開標，乃續前之
    概括犯意，意圖為自己不法之所有，向不知情之辛○○、甲○○謊稱八十七年十
    二月標金為四千六百元，八十八年一月標金為四千五百元，致辛○○（二活會）
    、甲○○陷於錯誤而交付會款九萬二千七百元。又巳○○於八十七年十二月十八
    日邀集乙○○、丁○○、己○○等活會會員開會討論解決會款事宜，丁○○見巳
    ○○有大貨車停放該處，提議該車可賣予伊，巳○○心生不滿即基於恐嚇之犯意
    ，當場揚言欲打電話叫兄弟，長的、短的都帶來，要把所有的人都掃掉等語，以
    此加害生命、身體之事恐嚇在場之債權人，致乙○○、丁○○、己○○、戊○○
    、壬○○、姚彥輝等人心生畏懼而危害於安全。
二、案經乙○○、丁○○、陳丙○○、戊○○、己○○、壬○○等訴由臺灣臺北地方
    法院檢察署檢察官偵查起訴。
    理  由
一、訊據被告巳○○坦承有招募互助會及冒標辰○○、卯○○、庚○○、鄭黃連葉等
    會，惟矢口否認有何恐嚇犯行，且辯稱：未冒標丑○○、宏裕公司及癸○○等，
    丑○○、宏裕公司癸○○等都是借標的，未曾說叫兄弟或掃一掃之類的話，八十
    八年二月分係向甲○○借錢云云，被告寅○○矢口否認有何冒標之行為，辯稱：
    伊僅收會款未冒標云云。經查：被告巳○○冒標三六號鄭黃連葉、三一號庚○○
    、三○號卯○○、二九號辰○○、三號宏裕公司，標會時係寫他們的名字下去標
    等情（八十八年度偵字第二一五二二號卷第一八頁背面、第十九頁），業據被告
    巳○○在偵查中坦承無訛，核與證人己○○、戊○○、丁○○所證述之開標情形
    相符，而證人甲○○、辛○○等不知該互助會至八十七年十一月止，自八十七年
    十二月即已停標，會款繳至八十八年二月份等情，業經渠等在審理中證述屬實，
    而證人辰○○、子○○○均到庭證稱：有參加被告之互助會，均是活會（二九號
    鍾創花、三○號卯○○、三一號庚○○、三六號鄭黃連葉），八十七年二月才知
    被冒標等語，又證人姚彥輝、壬○○、戊○○等人所證被告巳○○當場恐嚇之情
    節均互核相符，又被告寅○○於開標時均在場，且均陪同被告巳○○一同收取會
    款，業經證人己○○、丁○○等在偵審中證述屬實，而告訴人乙○○之會款亦均
    匯至被告寅○○之帳戶內，亦據告訴人乙○○在偵查中指訴明確，被告寅○○與
    巳○○係夫妻，關係至為密切，且被告寅○○自承對被倒會之事亦知之甚詳，則
    對於自家經濟情況理應知悉，對於標會之事均始終參與，何能諉為不知？況該會
    於八十七年十一月間即已止會，被告寅○○仍陪同巳○○向辛○○收取會款，則
    該會既已止會，被告寅○○應至為明瞭，仍與被告巳○○收取會款，其詐欺之犯
    意明甚，被告巳○○、寅○○所辯，無非事後卸責之詞，不足採信，此外，復有
    互助會會單、本票、支票、，被告犯行堪以認定。
二、核被告巳○○、寅○○所為，係犯刑法第二百十條、第二百十六條之行使偽造私
    文書罪、第三百三十九條第一項之詐欺取財罪，被告巳○○另犯刑法第三百零五
    條之恐嚇危害安全罪，被告二人偽造私文書之低度行行為，為行使之高度行為所
    吸收，不另論罪。公訴人認被告在標單上偽造宏裕公司、辰○○、卯○○、庚○○、鄭黃連葉等人及投標金額於標單上，該標單依習慣係以文書論，然該標單上
    既有署押及金額，已具備文書之形式，自毋庸再引敘刑法第二百二十條，附此敘
    明。又被告巳○○於止會後，未開標仍向辛○○、甲○○人收取活會會款等情，
    雖未經起訴，然與已起訴部分有連續犯之裁判上一罪關係，為起訴效力所及，本
    院自得併予審究，附此敘明。被告巳○○、寅○○間就行使偽造私文書及詐欺取
    財犯行間，有犯意聯絡及行為分擔，均為共同正犯。被告二人多次行使偽造私文
    書及詐欺取財犯行，均時間緊接，犯罪構成要件相符，顯係基於概括之犯意為之
    ，皆應依刑法第五十六條規定以一罪論，並均加重其刑。被告巳○○以一行為恐
    嚇丁○○、己○○等多位債務人，係屬一行為觸犯數罪名，仍論以一恐嚇致危害
    安全罪處斷被告二人所犯上開二罪間有方法結果之牽連關係，應依刑法第五十五
    條之規定從一重之連續行使偽造私文書罪處斷；被告巳○○所犯連續行使偽造私
    文書罪與恐嚇致危害安全罪間，犯意各別，行為互殊，應予分論併罰，爰審酌被
    告之犯罪動機、目的、手段、犯罪後態度等一切情狀，分別量處如主文所示之刑
    ，並定被告巳○○應執行之刑。至偽造之「宏裕公司」、「辰○○」、「卯○○
    」、「庚○○」、「鄭黃連葉」署押，並無證據證明已滅失，自應依刑法整二百
    十九條之規定均予沒收。
據上論斷，應依刑事訴訟法第二百九十九條第一項前段、刑法第二十八條、第五十六
條、第二百十條、第二百十六條、第三百三十九條第一項、第三百零五條、第五十五
條、第五十一條第五款、第二百十九條，罰金罰鍰提高標準條例第一條前段，判決如
主文。
本案經檢察官楊榮宗到庭執行職務
中      華      民      國    八十九    年      三      月    二十一    日
                                      臺灣臺北地方法院刑事第三庭
                                          法  官  蔡  政  哲
右正本證明與原本無異。
如不服本判決，應於判決送達後十日內，向本院提出上訴狀。
                  書記官  張  世  輝
中      華      民      國    八十九    年      三      月    二十三    日
附錄本案論罪科刑法條全文
刑法第三百三十九條
意圖為自己或第三人不法之所有，以詐術使人將本人或第三人之物交付者，處五年以
下有期徒刑、拘役或科或併科一千元以下罰金。
以前項方法得財產上不法之利益或使第三人得之者亦同。
前二項之未遂犯罰之。
刑法第二百十條
偽造、變造私文書，足以生損害於公眾或他人者，處五年以下有期徒刑。
刑法第二百十六條
行使第二百十條至第二百十五條之文書者，依偽造、變造文書或登載不實事項或使登
載不實事項之規定處斷。
刑法第三百零五條
以加害生命、身體、自由、名譽、財產之事恐嚇他人，致生危害於安全者，處二年以
下有期徒刑、拘役或三百元以下罰金。


司法院資訊處製作；財團法人民間司法改革基金會備份。
